臺灣高等法院民事裁定　　　　　　　　　 96年度抗字第235號
抗　告　人　丙○○○
送達代收人　甲○○
上列抗告人與相對人乙○○間給付票款事件，抗告人對於民國95
年10月25日臺灣桃園地方法院95年度執字第30677號所為裁定提
起抗告，本院裁定如下：
    主      文
抗告駁回。
抗告費用由抗告人負擔。
    理      由
一、抗告意旨略以：
(一)座落於桃園縣桃園市○路段1545之15地號之土地（下稱系爭
    土地）原為相對人即債務人乙○○所有而信託登記於第三人
    李月華名下，該土地於民國（下同）85年間為桃園縣政府徵
    收，並擬發放土地補償金2,880,044元（下稱系爭補償金）
    ，惟系爭補償金於發放前業經原法院86年9月3日桃院華民執
    六字第7545號執行命令扣押，並於86年10月23日向桃園縣政
    府發支付轉給命令，桃園縣政府於86年12月15日如數繳納完
    畢，惟迄未分配。
(二)抗告人前於86年8月26日，以原法院85年票字第6980號確定
    本票裁定為執行名義，聲請原法院准予執行系爭補償金，嗣
    原法院認定系爭土地登記名義非相對人乙○○所有，並以系
    爭土地縱為乙○○所有而信託於第三人李月華，亦應由抗告
    人另行起訴確認乙○○有領取系爭補償金之權利始得執行等
    情為由，駁回抗告人之聲請。惟按執行法院就執行之財產是
    否為債務人所有，並無逕行審判之權限，又財產權利義務之
    歸屬，亦非第三人聲明異議所能救濟。查原法院85年訴字第
    1112號判決認定系爭土地確係由相對人乙○○信託登記於第
    三人李月華名下，該信託之事實，復據李月華具狀坦承確有
    其事，故本件執行法院僅須從形式審查，即足得知抗告人有
    權聲請本件執行。又第三人李月華若認為本件執行無理由，
    應由其另行提起第三人異議之訴以為救濟，始為合法，其所
    提出之異議，不應影響本件執行程序之進行。乃原審竟仍駁
    回抗告人之請求，於法不合，爰求為廢棄原裁定等語。
二、按對於金錢債權之執行，其執行之標的僅限於開始實施執行
    時，屬於債務人所有之財產。至於以前曾屬於債務人之財產
    ，於強制執行時已屬於他人，不得成為債權人執行之標的。
    如債權人認為債務人係以詐害債權為目的處分其財產，應另
    提民事訴訟請求撤銷其詐害行為，並將該財產回復為債務人
    所有後始得為強制執行。次按土地法第43條所為之登記，有
    絕對真實之效力，縱其登記有得撤銷或其他無效之原因，而
    在實體法上負有變更登記之義務，然於他人提起塗銷登記之
    訴並獲得勝訴確定判決以前，究難否定該登記所生之效力 (
    最高法院87年度台上字第173號判決意旨參照)。又「上訴人
    自始並未取得系爭土地之所有權，被上訴人在辦畢所有權移
    轉登記前，仍為土地所有人，在權利歸屬上，其補償費本應
    歸由被上訴人取得，故被上訴人本於土地所有人之地位領取
    地價補償金，自不成立不當得利」，亦有最高法院81年度台
    上字第1972號裁判要旨可資參照。
三、本件抗告人向原法院聲請強制執行，主張系爭土地實係相對
    人乙○○所有而信託登記於第三人李月華名下，抗告人自得
    聲請執行李月華所領取之系爭補償金云云，固據其提出原法
    院85年票字第6980號本票裁定、確定證明書、原法院85年訴
    字第1112號判決影本等附卷為憑，惟查：
(一)依本院職權調閱原法院86年度執字第7545號卷宗所附土地登
    記謄本影本記載顯示，系爭土地應係由第三人李月華基於買
    賣之原因，於82年7月6日辦理土地登記取得土地所有權，並
    非如抗告人主張，係基於信託關係而取得系爭土地，依土地
    法第43條規定，土地登記名義人既為李月華，則上開土地之
    徵收補償費，自係土地所有權人即李月華因土地徵收，基於
    土地所有權人之地位，所應領取之補償費。縱如抗告人所述
    ，系爭土地係由乙○○本於信託意思，將土地移轉登記為第
    三人李月華所有，以避免債權人之強制執行，致登記名義與
    實際權利義務歸屬狀態不符，惟揆諸首揭說明，土地登記既
    有絕對之效力，亦應由債權人另行起訴確認債務人本於土地
    所有權，有領取該土地補償費之權利，始得對於系爭土地之
    補償費強制執行，則於他人提起塗銷登記之訴並獲得勝訴確
    定判決以前，為信託關係外第三人之抗告人，究難否定該登
    記所生之效力，故於系爭土地登記狀態經塗銷或變更以前，
    執行法院依土地登記之外觀為形式審查，仍應認為係屬第三
    人李月華所有。準此，系爭補償金，自係李月華基於其所有
    權人之地位，因土地被徵收所應得之補償，而非債權人得予
    任意聲請執行之標的。原法院認定抗告人不得對李月華所有
    之系爭補償金強制執行，於法尚無違誤，抗告人主張其得對
    系爭補償金強制執行云云，尚難予以採信。
(二)抗告人雖又提出原法院85年度訴字第1112號判決影本，爭執
    原法院業已認定系爭土地係由乙○○信託登記於李月華云云
    ，惟按若訴訟標的以外之事項，縱令與為訴訟標的之法律關
    係有影響，因而於判決理由中對之有所判斷，除民事訴訟法
    第400條第2項所定情形外，尚不能因該判決已經確定而認此
    項判斷有既判力（最高法院73年台上字第3292號判例意旨參
    照）。查原法院85年度訴字第1112號判決雖曾於判決理由中
    ，就乙○○與李月華間有無信託關係有所判斷，然綜觀該案
    件僅係原告鄧國全等三人請求命被告李月華轉讓債權之訴訟
    ，其判決主文亦僅記載『駁回原告之訴』，揆諸前開說明意
    旨，尚難認該判決有確認系爭土地為乙○○所有之效力。準
    此，原法院認定系爭土地仍為李月華所有，系爭補償金應由
    李月華領取，抗告人如欲對李月華所領取之補償金強制執行
    ，仍須另行起訴，嗣確認乙○○對於系爭土地有所有權，且
    有領取該土地補償費之權利後，始得為之乙節，經核無不合
    。原法院審酌上情，裁定駁回抗告人之聲請，於法尚無違誤
    。抗告意旨仍執陳詞，指摘原裁定不當，求予廢棄，為無理
    由，應予駁回。
四、據上論結，本件抗告為無理由，爰裁定如主文。
中　　華　　民　　國　　96　　年　　5 　　月　　25　　日
                    民事第十四庭
                        審判長法  官  許正順
                              法  官  張  蘭
                              法  官  魏麗娟 ]
正本係照原本作成。
本裁定除以適用法規顯有錯誤為理由，並經本院許可外，不得再
抗告。如提起再抗告，應於收受後10日內委任律師為訴訟代理人
向本院提出再抗告狀。並繳納再抗告費新台幣1000元。
中　　華　　民　　國　　96　　年　　5 　　月　　28　　日
　　　　　　　　　　　　　　　書記官  于  誠
